臺灣新竹地方法院行政訴訟判決　
110年度交字第310號
原      告  吳炳霖  
被      告  交通部公路總局新竹區監理所

代  表  人  吳季娟  
訴訟代理人  胡惠茹  
上列當事人間交通裁決事件，原告不服民國110年11月12日竹監
裁字第50-ZAA282032號違反道路交通管理事件裁決，提起行政訴
訟，本院判決如下：
    主  文
原告之訴駁回。
訴訟費用新臺幣參佰元由原告負擔。
    事實及理由
一、程序事項：
    本件因屬不服被告所為道路交通管理處罰條例（下稱道交條
    例）第8條之裁決而提起撤銷訴訟，依行政訴訟法第237條之
    7規定，不經言詞辯論，逕行裁判，合先敘明。
二、事實概要：
    原告駕駛車號000-0000號租賃小客車（下稱系爭車輛），於
    110年4月12日8時21分許，行駛於國道1號北向25.6公里（汐
    五高架）處，因未依規定變換車道（未依規定使用方向燈）
    之行為，遭民眾提出行車紀錄器影像檢舉，經內政部警政署
    國道公路警察局第一公路警察大隊（下稱舉發機關）以「行
    駛高速公路未依規定變換車道（未依規定使用方向燈）」逕
    行舉發。原告提出申訴，經舉發機關函覆違規屬實，被告據
    此於110年11月12日竹監裁字第50-ZAA282032號裁決書（下
    稱原處分），裁處原告罰鍰新台幣（下同）3,000元，並記
    違規點數1 點。原告不服，遂提起本件行政訴訟。
三、本件原告主張：
    伊確於上揭時地駕駛系爭車輛行駛於上開路段，斯時上開路
    段確為路肩開放時段，伊一直行駛於第三車道，因正值開放
    路肩路段行駛之時段，故續為直行、跨越路面邊線、再進入
    路肩行駛，其間並沒有變換車道，自無需另為施打方向燈的
    必要云云，並聲明：原處分撤銷。
四、被告則答辯以：
(一)本案經舉發機關以110年7月26日國道警一交字第1101705937
    號函及111年1月13日國道警一交字第1111700076號函覆略以
    ，查旨揭車輛於110年4月12日8時21分許，在國道1號高架北
    向25.6公里處變換車道未依規定使用方向燈違規案，係民眾
    現場目睹該車違規，以科學儀器取得證據資料向本大隊提出
    檢舉。本大隊爰依道交條例第7條之1「對於違反本條例之行
    為者，民眾得敘明違規事實或檢具違規證據資料，向公路主
    管或警察機關檢舉，經查證屬實者，應即舉發」之規定，經
    查證屬實後，依據道交條例第33條第1項第4款「未依規定變
    換車道」之規定，依法填製國道警交字第ZAA282032號違規
    通知單舉發。影像內容顯示旨揭車輛係自縮減車道行駛至外
    側路肩，按交通部高速公路局107年10月17日管字第1070040
    585號函:「高速公路開放路肩行駛路段，該路肩即應視為一
    車道，且用路人駕駛車輛駛離原行駛車道時，亦應屬變換車
    道行為;用路人自縮減車道行駛至外側路肩時，已離開原車
    道，應屬『變換車道』行為，應依規定先顯示方向燈再駛進路
    肩。」之說明，確實屬於「變換車道」之行為，自應依規定
    使用方向燈，違規屬實，本大隊依事實舉發並無不當等語。
(二)復經檢視本案採證影像，行車紀錄器影像時間2021/04/12，
    08：21：37可見影像開始畫面上方立有路肩開放通行綠色箭
    頭指示燈柱，檢舉人車輛行駛於原告車輛後方，並見路面左
    側為穿越虛線，右側為路面邊線，2021/04/12 08：21：37-
    08：21：49，原告車輛行駛於外側縮減車道並經過路面邊線
    後進入路肩，即屬變換車道之行為，斯時未見原告使用右側
    方向燈告示後方車輛行進方向，已違反道交條例第33條第1
    項第4款規定，違規事實明確。是原告前揭所述，乃係對違
    規事實之誤解；爰此，被告認本案未依規定使用方向燈之違
    規行為甚明，仍應依法接受裁處。綜上所述，本件原告之訴
    為無理由，並聲明:駁回原告之訴。
五、本院之判斷：
（一）按道交條例第33條第1項第4款規定，汽車行駛於高速公路
      、快速公路或設站管制之道路，不遵使用限制、禁止、行
      車管制及管理事項之管制規則而有未依規定變換車道行為
      者，處汽車駕駛人3,000元以上6,000元以下罰鍰。同條例
      第63條第1 項第1 款復規定：「汽車駕駛人有下列各款所
      列條款之一者，除依原條款處罰鍰外，並予記點：一、有
      第33條第1 項、第2 項、…，各記違規點數一點。」；高
      速公路及快速公路交通管制規則第11條第2 款復規定：「
      汽車在行駛途中，變換車道或超越前車時，應依標誌、標
      線、號誌指示，並不得有下列情形：…二、未依規定使用
      方向燈。…」，復依違反道路交通管理事件統一裁罰基準
      表規定，違反道交條例第33條第1 項第4 款之規定未依規
      定變換車道者，如係小型車，於期限前繳納或聽候裁決者
      ，處罰鍰3,000元，並記違規點數1 點。次按，高速公路
      及快速公路交通管制規則第1條規定：「本規則依道路交
      通管理處罰條例第33條之規定訂定之。」，違反道路交通
      管理事件統一裁罰基準及處理細則第1條規定：「本細則
      依道路交通管理處罰條例第92條第4項規定訂定之。」，
      第2條第1、2項規定：「處理違反道路交通管理事件之程
      序及統一裁罰基準依本細則之規定辦理。」，「前項統一
      裁罰基準，如附件違反道路交通管理事件統一裁罰基準表
      …」，道路交通標誌標線號誌設置規則第1 條亦規定：「
      本規則依道路交通管理處罰條例第4 條第3 項規定訂定之
      。」，核以上規定，係基於母法之授權而訂定，且其內容
      並未抵觸母法，被告據以適用，於法並無不合。
（二）經查，上開事實概要欄所述之事實，除下述爭點外，為兩
      造所不爭執，並有舉發違反道路交通管理事件通知單、申
      訴書、檢舉違規案件明細、舉發機關110年7月26日國道警
      一交字第1101705937號函及111年1月13日國道警一交字第
      1111700076號函、原處分書等在卷可稽，應認屬實。則本
      件之爭點應為：原告是否有「行駛高速公路未依規定變換
      車道」之行為？茲論述如下。
（三）經查，本院當庭勘驗上開檢舉光碟，結果如下：「畫面時
      間2021/04/12，08：21：37-08：21：42，高速公路畫面
      ，檢舉人車輛行駛於高速公路加速車道上，左側路面為穿
      越虛線，右側為路面邊線，有一小客車車牌號碼000-0000
      （下稱系爭車輛）行駛於檢舉人車輛前方，08：21：42-0
      8：21：50系爭車輛行駛於外側縮減車道，朝右側之路面
      邊線行駛，並穿越路面邊線後完全進入右側路肩，均未見
      系爭車輛使用右側方向燈。」，此有111年7月8日調查證
      據筆錄附卷可參。由本件舉發影片影像及勘驗筆錄內容可
      知，上揭路段之路面邊線、穿越虛線依序畫設明確，而原
      告確於上揭時、地有自高速公路縮減車道跨越路面邊線、
      進入至路肩行駛時，有未依規定使用方向燈之客觀違規事
      實明確，原告就此亦不爭執(見本院卷第127頁)，是被告
      據此裁罰，原處分尚無違誤之處。
（四）原告雖主張斯時既為路肩開放時段，由高速公路縮減車道
      直行跨越路面邊線、進入至路肩行駛，並非變換車道，自
      無施打方向燈之必要云云。惟依交通部高速公路局107 年
      10月17日管字第1070040585號函文記載，高速公路開放路
      肩行駛路段，該路肩即應視為一車道，且用路人駕駛車輛
      駛離原行駛車道時，亦應屬變換車道行為，是用路人自加
      速（縮減）車道行駛至外側路肩、或由路肩駛入減速車道
      時，已離開原車道，屬「變換車道」行為，應依規定先顯
      示方向燈再駛進路肩或減速車道至明。復依交通部高速公
      路局109 年5 月7 日管字第1090032900號函文說明二所記
      載：「經查路肩通行終點銜接減速車道時，路面邊線位於
      車道左側，故應打左側方向燈；至加速車道銜接路肩通行
      起點時，因路面邊位於車道右側，故應打右側方向燈。」
      可知，倘若高速公路開放車輛行駛路肩，則該路肩在本質
      上即視為一車道，而應一體適用高速公路及快速公路交通
      管制規則第11條第2 款之規定，如此方能維護車輛行駛路
      肩之交通安全與秩序。經查，本件舉發採證光碟勘驗結果
      清晰顯示外側路肩與減速車道間之白色實線、穿越虛線，
      原告亦自陳知悉斯時上開路段為高速公路開放路肩行駛路
      段，用路人得合法進入路肩續為行駛，是原告當能注意該
      路肩得視為一車道使用，兩車道自分屬不同車道之情事，
      原告駕駛系爭車輛於上揭路段由外側縮減車道駛入路肩之
      行為，當屬車道間之變換，自應依上開規定使用方向燈至
      明。況如系爭車輛如不顯示方向燈提醒周知，則其他用路
      人對系爭車輛即時行駛動態當存有不確定之顧慮，原告自
      有使用方向燈以示警周遭其他車輛自身動態以維護交通安
      全之義務自明，原告未為施打於法即有未合。是原告主觀
      上縱無故意，然亦有過失之可歸責事由自明，從而原告否
      認其有上開未依規定變換車道之違規行為，即難足採。
六、綜上所述，原告既於上開時、地，有駕駛汽車行駛於高速公
    路，未依規定變換車道（未依規定使用方向燈）之違規情事
    ，原處分依道交條例第33條第1 項第4 款、第63條第1 項第
    1 款及違反道路交通管理事件統一裁罰基準表之規定，裁處
    原告罰鍰3,000元，並記違規點數1 點，依法均無違誤。原
    告以前述理由訴請撤銷原處分，為無理由，應予駁回。
七、本件第一審裁判費為300元，應由原告負擔，爰確定第一審
    訴訟費用如主文第2項所示。
八、據上論結，本件原告之訴為無理由，依行政訴訟法第237條
    之8第1項、第98條第1項前段，判決如主文。
中　　華　　民　　國　　111 　年　　9 　　月　　27　　日
                  行政訴訟庭　法　官　林南薰
上為正本係照原本作成。
如不服本判決，應於判決送達後20日內，向本院提出上訴狀並表
明上訴理由（原判決所違背之法令及其具體內容或依訴訟資料可
認為原判決有違背法令之具體事實），其未載明上訴理由者，應
於提出上訴後20日內向本院補提理由書（上訴狀及上訴理由書均
須按他造人數附繕本，如未按期補提上訴理由書，則逕予駁回上
訴），並應繳納上訴裁判費新臺幣750元。
中　　華　　民　　國　　111 　年　　9 　　月　　27　　日
                              書記官　陳麗麗